臺灣高等法院刑事判決　　　　　　　　96年度上訴字第3266號
上　訴　人　臺灣臺北地方法院檢察署檢察官
被　　　告　甲○○
　　　　　　　　　　（現另案在臺灣臺北監獄執行中）
上列上訴人因被告毒品危害防制條例案件，不服臺灣臺北地方法
院96年度訴字第851號，中華民國96年7月13日第一審判決（起訴
案號：臺灣臺北地方法院檢察署95年度毒偵字第2340號），提起
上訴，本院判決如下：
    主  文
原判決撤銷。
甲○○施用第一級毒品，處有期徒刑壹年。減為有期徒刑陸月，
如易科罰金以新台幣壹仟元折算壹日。扣案第一級毒品海洛因壹
包（淨重零點零六公克）、第二級毒品甲基安非他命貳包（總淨
重零點壹參公克、驗餘剩零點壹貳公克）均沒收銷燬之；安非他
命吸食器壹組、電子磅秤壹台、分撥杓壹支均沒收。
    事  實
一、甲○○於民國（下同）89年間因施用第二級毒品案件，經臺
    灣臺北地方法院以89年度毒聲字第2595號裁定送勒戒處所觀
    察、勒戒後，因無繼續施用毒品之傾向，於90年10月5日執
    行完畢予以釋放，經臺灣臺北地方法院檢察署檢察官以90年
    度毒偵緝字第256號為不起訴之處分確定。於91年間又因施
    用第二級毒品案件，經臺灣臺北地方法院以91年度毒聲字第
    1659號裁定令入戒治處所施以強制戒治一年，經評估認無繼
    續強制戒治之必要，經臺灣臺北地方法院以92年度毒聲字第
    856號裁定停止戒治，所餘戒治期間交付保護管束，於92年
    5月26日停止戒治予以釋放，保護管束於同年12月12日期滿
    ，強制戒治視為執行完畢。甲○○於強制戒治執行完畢釋放
    後五年以內，即95年8月29日為警採尿時起往前回溯26小時
    內之某時，在臺北市○○區○○路一段168號12樓1206室，
    使用其所有之電子磅秤確認重量後，再以其所有之分撥杓將
    第一級毒品海洛因及第二級毒品甲基安非他命置於玻璃球內
    ，以火燒烤產生煙霧之方式而施用第一級毒品海洛因與第二
    級毒品安非他命。嗣於95年8月29日16時許，在上址前為警
    查獲，並當場扣得第一級毒品海洛因一包（淨重0.06公克）
    、第二級毒品甲基安非他命二包（總淨重0.13公克、驗餘剩
    0.12公克）、安非他命吸食器一組、電子磅秤一台、分撥杓
    一支，並為其採集尿液送請化驗後，始查悉上情。
二、案經臺北市政府警察局大安分局報請臺灣臺北地方法院檢察
    署檢察官偵查起訴。
    理  由
一、證據能力部分：按被告以外之人於審判外之言詞或書面陳述
    ，除法律有規定者外，不得作為證據；又被告以外之人於審
    判外之陳述，雖不符合同法第159條之1至第159條之4之規定
    ，但經當事人於審判程序同意作為證據，法院審酌該言詞陳
  　述或書面陳述作成時之情況，認為適當者，亦得為證據。當
    事人、代理人或辯護人於法院調查證據時，知有第159條第1
    項不得為證據之情形，而未於言詞辯論終結前聲明異議者，
    視為有前項之同意，刑事訴訟法第159條第1項及第159條之5
    分別定有明文。查本判決下列所引用之各該被告以外之人於
    審判外之陳述（包含書面陳述之鑑定報告），皆屬傳聞證據
    ，惟被告雖知上開證據資料為傳聞證據，但於本院準備程序
    及審判期日中均表示無意見而不予爭執，且迄至言詞辯論終
    結前亦未再聲明異議，審酌上開證據資料製作時之情況，尚
    無違法不當及證明力明顯過低之瑕疵，亦認為以之作為證據
    應屬適當，故揆諸前開規定，爰逕依刑事訴訟法第159條之5
    規定，認前揭證據資料均例外有證據能力。
二、被告甲○○坦承上開施用第一級毒品海洛因，以及施用第二
    級毒品甲基安非他命之犯行，且查：
(一)、被告為警採集尿液送請化驗，經施以酵素免疫分析法（EIA
    ）初步檢驗，均呈現鴉片類與安非他命類陽性檢驗結果，再
    施以氣相層析質譜儀法（GC/MS）確認檢驗後，亦呈現嗎啡
    、可待因與安非他命、甲基安非他命陽性反應之檢驗結果等
    情，則有臺北市政府警察局偵辦毒品案件尿液檢體委驗單一
    紙、臺灣尖端先進生技醫藥股份有限公司95年9月6日濫用藥
    物檢驗報告一紙、結文一紙附卷可稽（偵卷第15頁至第17頁
    ）。另被告經搜索當場為警扣得其所有之玻璃吸食器一組、
    電子磅秤一台、分撥杓一支，以及白色粉末一包（淨重0.06
    公克）、白色透明結晶體二包（總淨重0.13公克、驗餘剩0.
    12公克）之事實，亦有自願受搜索同意書一紙、臺北市政府
    警察局大安分局扣押筆錄、扣押物品目錄表、扣押物品照片
    在卷可憑（95年度毒偵字第2340號偵卷第18頁至第22頁、第
    26頁至第27頁）。
(二)、扣案之白色粉末一包（淨重0.06公克）送請以化學呈色法及
    氣相層析質譜儀分析法鑑定後，確認含有第一級毒品海洛因
    成分，有法務部調查局95年10月8日調科壹字第09523024140
    號鑑定書一紙可參（偵卷第25頁），另扣案之白色透明結晶
    體二包（總淨重0.13公克、驗餘剩0.12公克），經檢驗後則
    確認含有第二級毒品甲基安非他命成分等情，亦有臺北市政
    府警察局95年11月6日北市鑑毒字第653號鑑驗通知書一紙可
    查（偵卷第20頁）。
(三)、按海洛因係嗎啡經化學合成之半人工合成品，其藥（毒）性
    高於嗎啡，經吸食或注射進入人體，藉由化學代謝系統之新
    陳代謝，分解成藥（毒）性較低之嗎啡，由尿液排泄出人體
    ，故於尿液中以嗎啡成分檢出，此有憲兵司令部79年6月1日
    鑑驗字第0273號函、80年6月17日鑑驗字第2815號函、
    暨法務部調查局80年3月28日發技一字第1898號函可稽。
    另嗎啡經注射入人體後，百分之九十以上於26小時內自尿中
    排出，國外曾有文獻報導注射二十毫克之嗎啡硫酸鹽，其嗎
    啡之平均可檢出時限約為45小時，此亦有行政院衛生署藥物
    食品檢驗局81年9月8日藥檢一字第8114885號函可參。而
    甲基安非他命經口服投與後約百分之七十於24小時內自尿中
    排出，約百分之九十於96小時內自尿中排出，其檢出與投與
    方式、投與量、個人體質、採尿時間與檢測儀器之精密度等
    諸多因素有關，因此僅憑尿液中呈安非他命陽性反應，並無
    法確實推算吸食時間距採尿時間長短，唯依上開資料推斷，
    最長可能不會超過四日（即96小時），此業經行政院衛生署
    藥物食品檢驗局81年2月8日藥檢壹字第157號函示明確。
(四)、被告甲○○於89年間因施用第二級毒品案件，經臺灣臺北地
    方法院以89年度毒聲字第2595號裁定送勒戒處所觀察、勒戒
    後，因無繼續施用毒品之傾向，於90年10月5日執行完畢予
    以釋放，經臺灣臺北地方法院檢察署檢察官以90年度毒偵緝
    字第256號為不起訴之處分確定。於91年間又因施用第二級
    毒品案件，經臺灣臺北地方法院以91年度毒聲字第1659號裁
    定令入戒治處所施以強制戒治一年，經評估認無繼續強制戒
    治之必要，經臺灣臺北地方法院以92年度毒聲字第856號裁
    定停止戒治，所餘戒治期間交付保護管束，於92年5月26日
    停止戒治予以釋放，保護管束於同年12月12日期滿，強制戒
    治視為執行完畢，有前案紀錄表在卷可查。其於強制戒治執
    行完畢釋放後五年以內，再犯前述施用毒品犯行。
(五)、綜上，被告之任意性自白，有前揭證據補強，應認與事實相
    符，而得作為認定被告犯罪之證據，本案事證明確，被告犯
    行堪以認定，應依法論科。
二、論罪科刑部分：
(一)、查海洛因與甲基安非他命分別屬於毒品危害防制條例第2條
    第2項第1款、第2款所規定之第一級、第二級毒品，核被告
    施用海洛因與甲基安非他命之行為，分別係犯毒品危害防制
    條例第10條第1項、第2項之施用第一級毒品罪與施用第二級
    毒品罪。其持有第一級毒品海洛因與第二級毒品甲基安非他
    命之目的，在於供己吸食，其施用毒品前持有毒品之低度行
    為，應為施用毒品之高度行為所吸收，不另論罪。其以同一
    次之施用行為，同時觸犯施用第一級毒品罪與施用第二級毒
    品罪，為想像競合犯，應依刑法第55條規定從一重之施用第
    一級毒品罪處斷。
(二)、原審予以被告論罪科刑，固非無見，惟查，被告犯罪係在96
    年4月24日以前，原判決未依中華民國96年罪犯減刑條例第2
    條第1項第3款規定予以被告減刑，而為有利於被告之適用，
    於法自有違誤。檢察官上訴意旨以原審判決未及斟酌減刑，
    指摘原審判決不當，即有理由，則原判決既有可議，應將原
    判決撤銷改判。
(三)、爰審酌被告素行不佳，前已因施用毒品案件經法院裁定施以
    觀察勒戒、強制戒治後，仍無法戒除毒癮，竟又再施用毒品
    ，顯見其自制性薄弱、無法抗拒毒品之誘惑，且施用毒品除
    戕害己身健康之外、更造成社會上毒品流通、犯罪所生危害
    非輕，惟被告已坦承犯行，表示悔悟，犯後態度良好，及其
    生活狀況與智識程度等一切情狀，量處有期徒刑壹年。被告
　　犯罪行為之時間，係在96年4月24日之前，核與中華民國96
　  年罪犯減刑條例第2條第1項第3款規定之減刑條件相符，應
    減其宣告刑二分之一為有期徒刑陸月，並諭知如易科罰金以
    新台幣壹仟元折算壹日。
(四)、扣案第一級毒品海洛因一包（淨重0.06公克）、第二級毒品
    甲基安非他命二包（總淨重0.13公克、驗餘剩0.12公克），
    均應依毒品危害防制條例第18條第1項前段規定沒收銷燬之
    ；而扣案之安非他命吸食器一組、電子磅秤一台、分撥杓一
    支，均為被告所有供犯罪所用之物，業據其供陳在卷，亦應
    依法宣告沒收。
據上論斷，應依刑事訴訟法第369條第1項前段、第364條、第299
條第1項前段，毒品危害防制條例第10條第1項、第2項、第18條
第1項前段，刑法第11條前段、第55條、第41條第1項前段、第38
條第1項第2款，中華民國96年罪犯減刑條例第2條第1項第3款、
第7條、第9條，判決如主文。
本案經檢察官鄭富銘到庭執行職務。
中　　華　　民　　國　　96　　年　　11　　月　　27　　日
 　　　      　　 刑事第十二庭  審判長法　官　 蔡永昌
                                      法　官　 陳榮和
                                      法　官　 施俊堯
以上正本證明與原本無異。
如不服本判決，應於收受送達後十日內向本院提出上訴書狀，其
未敘述上訴之理由者並得於提起上訴後十日內向本院補提理由書
（均須按他造當事人之人數附繕本）。
                                      書記官   孫佩琳
中　　華　　民　　國　　96　　年　　11　　月　　27　　日
附錄：本案論罪科刑法條全文
毒品危害防制條例第十條
施用第一級毒品者，處六月以上五年以下有期徒刑。
施用第二級毒品者，處三年以下有期徒刑。
